【裁判字號】    99,抗,660
【裁判日期】    990514
【裁判案由】    返還提存物
【裁判全文】
臺灣高等法院民事裁定                   99年度抗字第660號
抗  告  人  乙○○
相  對  人  甲○○
上列當事人間聲請返還提存物事件，抗告人對於中華民國99年3
月29日臺灣桃園地方法院99年度聲字第198號裁定提起抗告，本
院裁定如下：
    主  文
抗告駁回。
抗告費用新臺幣壹仟元由抗告人負擔。
    理  由
一、本件相對人於原法院聲請意旨略以：伊前遵原法院90年度桃
    簡字第1645號損害賠償事件（下稱本案訴訟）民事判決（下
    稱本案判決）所准假執行之宣告，為抗告人提供擔保金新台
    幣（下同）323,000元（下稱系爭提存物），並以原法院92
    年度存字第751號提存事件提存在案。嗣本案判決經原法院
    91年度簡上字第153號廢棄發回更審，經原法院以93年度桃
    續簡字第3號判決確定，本案訴訟既經終結，伊乃發函通知
    抗告人，定20日以上期間催告其行使權利，惟抗告人屆期並
    未行使權利，爰依民事訴訟法第104條第1項第3款規定，聲
    請准予返還系爭提存物等語。
二、原法院則以：相對人主張其於本案訴訟終結後，已催告抗告
    人定期行使權利而未行使，其依民事訴訟法第104條第1項第
    3款規定聲請返還系爭提存物，核無不合，應予准許。
三、本件抗告意旨略以：相對人前向原法院提起本案訴訟，訴請
    伊遷讓返還坐落桃園縣大溪鎮○○段第486地號土地上（下
    稱系爭土地）之門牌號碼桃園縣大溪鎮○○路180之1號房屋
    （下稱系爭房屋）。惟相對人自民國69年起即竊占系爭土地
    （面積69平方公尺），用以興建系爭房屋，並將系爭房屋出
    租，歷年來收受之租金達300餘萬元，卻未支付系爭土地之
    地價稅，伊為系爭土地之管理人，未蒙其利，反受其害，故
    相對人依本案判決為伊提存之系爭提存物，乃伊因相對人上
    開行為遭受損害之賠償金。詎原法院竟准許相對人前開返還
    系爭提存物之聲請，影響伊之權益，自有未當。爰提起抗告
    ，求予廢棄原裁定，駁回相對人返還系爭提存物之聲請等語
    。
四、按法院依供擔保人之聲請，以裁定命返還其提存物，須有下
    列情形之一者：(一)應供擔保之原因消滅者。(二)供擔保人證明
    受擔保利益人同意返還者。(三)訴訟終結後，供擔保人證明已
    定20日以上之期間，催告受擔保利益人行使權利而未行使者
    ，或法院依供擔保人之聲請，通知受擔保利益人於一定期間
    內行使權利並向法院為行使權利之證明而未證明者，始得為
    之。此觀諸民事訴訟法第106條準用第104條第1項之規定自
    明。又所謂受擔保利益人行使權利，係指「向法院起訴或為
    與起訴相同效果之訴訟行為（如聲請調解或聲請發支付命令
    ）而言」，倘僅以言詞或存證信函催告請求，尚難謂已行使
    權利。最高法院80年台抗字第413號判例參照。
五、經查：
    (一)相對人前依本案判決所准假執行之宣告，向原法院提存系
      爭提存物，嗣本案判決經原法院91年度簡上字第153號廢
      棄發回更審，經原法院以93年度桃續簡字第3號判決確定
      確定，本案訴訟即告終結。相對人乃於99年1月19日發函
      催告抗告人如因本案判決之假執行而受有損害，應於文到
      21日之期間內行使權利等語，抗告人則於99年1月20日收
      受該催告函等情，有原法院債權憑證、判決書、判決確定
      證明書、提存書、郵局存證信函、掛號郵件收件回執等影
      本為證（見原法院卷第3至18頁），並為抗告人所不爭執
      ，應堪信實。
    (二)又抗告人業於99年1月20日收受相對人上開催告函，自應
      於文到21日之期間內行使權利，即在上開期間內向法院起
      訴請求相對人賠償損害或為與起訴相同效果之訴訟行為（
      如聲請調解或聲請發支付命令），乃抗告人竟未為之，業
      據原法院依職權向同院民事分案室及臺灣板橋地方法院查
      詢無訛，有原法院民事紀錄科查詢表2紙、臺灣板橋地方
      法院99年3月12日板院輔民科字第016600號覆函等件可稽
      （見原法院卷第20、21、32頁），堪予埰信。雖抗告人向
      原法院所提出之陳報狀略載：系爭房屋之租金所得646,00
      0元應由兩造均分，抗告人未就系爭提存物主張權利係因
      未被告知，並俟本件司法判定後再行請領云云，觀其內容
      ，顯然未向原法院表明將對系爭提存物主張其對相對人之
      損害賠償請求權。惟揆諸前揭說明，抗告人於原法院及本
      院所為損害賠償之陳述，既非屬於向法院起訴或為與起訴
      相同效果之聲請調解、聲請發支付命令等訴訟行為，尚難
      謂已合法行使權利。是抗告人上開主張，殊無可取。
六、從而，相對人主張本案訴訟業已終結，其已定21日以上期間
    催告抗告人行使權利，抗告人未依法行使權利，依民事訴訟
    法第106條準用第104條第1項第3款之規定，聲請返還系爭提
    存物等語，為有理由，應予准許。是原法院裁定准許相對人
    返還系爭提存物之聲請，並無不合。抗告意旨指摘原裁定不
    當，求予廢棄，為無理由，應駁回其抗告。爰裁定如主文。
中    華    民    國    99    年     5    月    14    日
                    民事第十七庭
                        審判長法  官  藍文祥
                              法  官  吳燁山
                              法  官  張競文
正本係照原本作成。
不得再抗告。
中    華    民    國    99    年    5     月    18    日
                              書記官  章大富

司法院資訊處製作；財團法人民間司法改革基金會備份。
